臺灣橋頭地方法院刑事裁定　
111年度聲字第978號
聲明異議人
即  受刑人  薛惇予


上列聲明異議人即受刑人因違反個人資料保護法等案件，對於臺
灣橋頭地方檢察署檢察官之指揮執行（111年度執更字第458號）
聲明異議，本院裁定如下：
    主  文
臺灣橋頭地方檢察署檢察官民國一一一年八月二十二日以一一一
年度執更字第四五八號不准受刑人甲○○易科罰金及易服社會勞動
之執行指揮處分撤銷，由檢察官另為妥適之處分。
    理  由
一、聲明異議意旨略以：聲明異議人即受刑人甲○○（下稱異議人
    ）前因違反個人資料保護法（下稱個資法）等案件，經本院
    107年度訴字第408號刑事判決應執行有期徒刑5年，如易科
    罰金，以新臺幣（下同）1,000元折算1日，迭經臺灣高等法
    院高雄分院109年度上訴字第120號、最高法院110年度台上
    字第958號判決駁回上訴確定在案。嗣經臺灣橋頭地方檢察
    署（下稱橋頭地檢）檢察官審核後以民國111年8月22日111
    年度執更字第458號執行傳票命令，否准受刑人聲請易科罰
    金及易服社會勞動，並命異議人於111年9月14日報到。考量
    前開刑度折算易服社會勞動履行期恐長達10年，已逾越刑法
    第41條第9項所定3年期限，且異議人現罹疾病又領有身心障
    礙證明，固非適宜從事社會勞動。惟為避免短期自由刑所生
    流弊，異議人及家屬願籌措金錢，請准予許易科罰金，並分
    8期各繳納約22萬元，爰依刑事訴訟法第484條規定聲明異議
    ，請求撤銷檢察官原執行指揮處分等語。
二、按有關宣告有期徒刑、拘役得否准許易科罰金或易服社會勞
    動之執行裁判事項，依刑事訴訟法第457條第1項前段規定，
    由為裁判法院對應之檢察署檢察官指揮之。又檢察官是否准
    予易科罰金或易服社會勞動，應依刑法第41條第1項但書及
    第4項規定，考量受刑人如易科罰金、易服社會勞動是否難
    收矯正之效或難以維持法秩序等因素，而上開法條所稱「難
    收矯正之效」及「難以維持法秩序」，均屬不確定法律概念
    ，乃立法者賦予執行者能依具體個案，考量犯罪所造成法秩
    序等公益危害大小、施以自由刑避免受刑人再犯效果高低等
    因素，據以審酌得否准予易科罰金或易服社會勞動，亦即執
    行者應就關於自由刑一般預防（即維持法秩序）與特別預防
    （即有效矯治受刑人使其回歸社會）目的為衡平裁量。惟於
    個案裁量之際，仍應遵守法律規範，回歸具體個案，考量受
    刑人犯罪特性、犯罪情節、執行效果、犯罪當時社會環境，
    佐以法秩序維護等一切因素，並衡酌易刑處分旨在救濟短期
    自由刑之流弊，就個案何以符合上開例外不予准許易刑處分
    之要件，為具備合理關聯性裁量，否則裁量權行使即有瑕疵
    ，難謂適法允當。
三、查異議人前於103年9月9日、105年5月1日至106年11月10日間因犯行使偽造私文書（53次）、違反個資法第41條（3次）、恐嚇（1次）等57罪，經本院以107年度訴字第408號判決應執行有期徒刑5年，如易科罰金，以1,000元折算1日。迭經臺灣高等法院高雄分院於109年1月30日以109年度上訴字第120號判決及最高法院於111年2月9日以110台上958號判決駁回上訴而分別確定。案經移送橋頭地檢執行後，檢察官先於111年6月7日傳喚異議人到庭訊問，復於111年8月18日審酌受刑人犯行、健康及經濟情況暨受刑人濫訴成性，詳述具體理由否准受刑人聲請易刑處分，送請橋檢（襄閱）主任檢察官、檢察長核閱。始由檢察官於111年8月22日核發執行傳票通知受刑人：檢察官審核不准易服社會勞動及易科罰金，應入監執刑，若台端對處分不服，可向本院提起聲明異議以資救濟等語，並命受刑人於111年9月14日報到。嗣該執行傳票於111年8月24日合法送達等情，有各該刑事判決正本及臺灣高等法院被告前案紀錄表在卷可稽，並經本院調取橋檢111年度執更字第458號執行卷宗核閱無訛，應認檢察官實質上已否定異議人得受易科罰金利益之指揮命令，故此部分之記載，自得為聲明異議之標的（即本案執行命令）。
四、檢察官否准受刑人聲請易刑處分之具體理由無非略以：
　㈠異議人於107年至110年間仍持續對本案告訴人江文峯為違反
    個資法、加重誹謗等犯罪行為，業經橋頭地檢另案提起公訴
    ；異議人亦不乏以告訴人身份對江文峯提起近百件刑事告訴
    ，且多以簽結或不起訴處分結案，持續騷擾告訴人江文峯，
    實未見異議人有所悔改。
　㈡又異議人亦曾對橋頭地檢檢察長、檢察官、檢察事務官及新
    聞媒體記者、負責人提出告訴及告發，更有反覆對相同之人
    提起告訴或告發之情，同樣多以簽結或不起訴處分結案，可
    見異議人濫用告訴或告發權成性，耗費司法資源至鉅，因認
    易刑處分難以維持法秩序。
　㈢復經傳喚異議人到庭陳述意見，異議人亦陳稱其手腳無力，
    無法負擔須大量勞力之社會勞動，且現無收入，每月僅能繳
    納1萬元等語。審酌前揭宣告刑度估算易服社會勞動履行期
    間約需10年，已逾越3年法定期間自無從准許。另前揭刑度
    易科罰金數額約182萬元，參酌高等檢察署以下各級檢察署
    辦理受刑人分期繳納罰金要點第2點規定，即便准許異議人
    分8期平均繳納後，每期金額高達22萬元，仍逾異議人經濟
    能力許可範圍，是亦難准予分期繳納易科罰金。
五、檢察官審酌異議人犯行、健康及經濟情況暨異議人濫訴成性
    ，並以前揭理由否准異議人聲請易科罰金，固非無見。惟本
    院審酌如下：
  ㈠查檢察官所指異議人有另案對告訴人江文峯涉嫌違反個資法及妨害名譽行為，分別係107年6月、108年4月、110年5月間所為，有橋檢108年度偵字第2428號、110年度偵字第12601、12603、12606、11212號起訴書附卷可佐，均係本案除恐嚇罪外56罪於111年2月9日經最高法院駁回上訴前所為。且卷附告訴人簡表固有50餘頁內容係異議人以告訴人身分提告之紀錄，然該等資料亦有近44頁紀錄係發生於106年11月至110年間，更有47頁紀錄係受刑人遭最高法院駁回上訴前所為，則檢察官徒以異議人另案所為及該告訴人簡表提告紀錄甚多，未詳加區分異議人行為時間，遽謂異議人未見悔改、濫訴成性或有非入監執行否則無以維持法秩序而否准異議人聲請易刑處分，非無過於速斷之嫌。
  ㈡另參以臺灣高等法院被告前案紀錄表所載執行紀錄，僅見異議人前於107年另案涉犯傷害罪及本案涉犯恐嚇罪各1罪判決確定，且曾於109年8月25日及同年12月23日，經橋頭地檢以109年度執助字第507號、109年度執字第7136號，分別執行拘役55日、有期徒刑2月易科罰金結案，考量異議人另案係犯傷害罪，與本案涉犯行使偽造私文書、違反個資法、恐嚇等罪，其侵害法益、犯罪型態及社會危害程度皆迥然有別，已難憑此認定異議人有非入監執行否則無以維持法秩序情形。加以異議人本案恐嚇罪先行確定部分僅執畢有期徒刑2月，仍餘有其徒刑4年10月待執行，倘准予易科罰金並參照前揭要點所定上限分8期繳納，經折算後異議人每月仍需面臨近22萬元高額罰金，顯非另案傷害罪或本案恐嚇罪宣告刑易科罰金僅單次繳納5萬5,000元或6萬2,000元所生經濟上不利益程度可比擬，理應可對異議人產生相當制裁效果而足以維持法秩序，且異議人聲明異議意旨敘明已籌措相當資金，足以負擔每月22萬元罰金等語，檢察官原考量異議人經濟能力不足部分，應已不復存在。尤以異議人於本案各犯罪行為前未曾有易科罰金或易服社會勞動之情，非屬曾經易刑處分執行後仍再次犯罪情形，檢察官又焉能於未執行之際，事先預斷如准許受刑人易刑處分便無以維持法秩序，足徵檢察官所持理由欠當，難認檢察官已作成適法且具合理關聯性之裁量。
  ㈢綜上所述，檢察官執行指揮處分既有上開裁量瑕疵，即屬無可維持，受刑人聲明異議意旨雖未指摘及此，自應由本院撤銷該執行指揮處分，由檢察官另為適法、合義務性執行指揮。  
六、依刑事訴訟法第486條之規定，裁定如主文。
中　　華　　民　　國　　111 　年　　10　　月　　21　　日
                  刑事第一庭  法　官  簡祥紋
以上正本證明與原本無異。
如不服本裁定，應於送達後5日內，向本院提出抗告狀。
中　　華　　民　　國　　111 　年　　10　　月　　21　　日
                              書記官  楊芷心